【裁判字號】    95,訴,262
【裁判日期】    950725
【裁判案由】    偽造文書
【裁判全文】
臺灣宜蘭地方法院刑事判決               95年度訴字第262號
    公  訴  人  臺灣宜蘭地方法院檢察署檢察官
    被      告  乙○○
                        樓（現在臺灣宜蘭監獄另案執行中）
上列被告因偽造文書案件，經檢察官提起公訴（九十五年度偵字
第一六一九號），本院合議庭裁定由受命法官獨任進行簡式審判
程序，爰不經通常程序判決如下：
    主  文
乙○○行使偽造私文書，足以生損害於公眾及他人，處有期徒刑
伍月，如易科罰金，以銀元佰元即新臺幣玖佰元折算壹日。如
附表一所示之偽造「俞淑純」簽名及指印，均沒收之。
    事  實
一、乙○○於九十三年三月十二日四時許，在臺北縣中和市○○
    街一五０號前，因竊取甲○○所有之車牌號碼三Ｓ─二二四
    九號自用客貨車時，遭甲○○及林盈昇當場發現而逮捕（涉
    犯竊盜罪嫌部分，經臺灣宜蘭地方法院檢察署檢察官另為不
    起訴處分）後，因知悉自身已遭通緝，竟為求掩飾身分逃避
    緝捕而冒用其夫俞正遠胞妹俞淑純之名義，先後接受警方及
    臺灣板橋地方法院檢察署檢察官之訊問後，各在附表編號一
    、二、八至十及十二至十四所列之警詢筆錄、偵訊筆錄、口
    卡片與照片上，偽造如附表所示之「俞淑純」之簽名並按捺
    指印，亦在如附表編號三至七、十一及十五所載，表示一定
    用意之私文書上偽造如附表所列之「俞淑純」之簽名並按捺
    指印後，交付承辦員警而行使之，皆足生損害於俞淑純及刑
    事訴追對象之正確性。
二、案經臺灣板橋地方法院檢察署檢察官自動檢舉後，呈請臺灣
    高等法院檢察署檢察長令轉臺灣宜蘭地方法院檢察署檢察官
    偵查起訴。
    理  由
一、上開事實，迭據被告乙○○於偵審時到庭供認不諱，核與被
    害人俞淑純於偵查中指訴情節吻合一致，復有如附表所示之
    物上，由被告乙○○偽造之「俞淑純」簽名與按捺之指印在
    卷可稽，足徵被告之自白確與真實相符而可採信。本件事證
    已臻明確，被告犯行洵堪認定，應予依法論科。
二、按刑法上所謂文書，指記載人之一定意思或觀念之有體物，
    其存在之形式，自具有多樣性，一份文書未必僅成立一種文
    書，時或存在多種文書之效力。苟在司法警察（官）製作之
    逮捕通知書、權利告知書、扣押筆錄、搜索扣押物品收據及
    無應扣押之物證明書、限制住居具結書上欄位簽名捺印，顯
    足以表彰簽收人業已收訖且為一定用意之表示，當屬私文書
    。又附表張文彬之口卡片經被告乙○○指認後，明確註明張
    文彬即與之共同行竊之人，是因被告已在該份口卡片上為一
    定用意之表示，致使該份口卡片具備私文書之性質，殆無疑
    義。次按，被告乙○○行為後，刑法及刑法施行法業於九十
    四年二月二日經總統以華總一義字第０九四０００一四九０
    一號令修正公布，並於九十五年七月一日（下稱修正後刑法
    ）施行，是參酌最高法院九十五年五月二十三日刑事庭第八
    次會議決議，修正後刑法第二條第一項之規定，係規範行為
    後法律變更所生新舊法律比較適用之準據法，於修正後刑法
    施行後，應適用修正後刑法第二條第一項之規定，為「從舊
    從輕」之比較。另於比較時應就罪刑有關之共犯、未遂犯、
    想像競合犯、牽連犯、連續犯、結合犯，以及累犯加重、自
    首減輕暨其他法定加減原因（如身分加減）與加減比例等一
    切情形，本於統一性及整體性原則，綜其全部罪刑之結果而
    為比較。從而，本案涉及法律變更之部分，經附表二所示比
    較修正前後刑法之相關規定結果，因修正後刑法並未較有利
    於被告，爰依修正後刑法第二條第一項之規定，適用被告行
    為時之修正前刑法，合先述明。據此，核被告乙○○在附表
    編號三至七、十一及十五之各該私文書上偽造「俞淑純」之
    簽名並按捺指印而為一定意思之表示後，再交還承辦員警，
    即有行使該私文書之意思與行為，且足以生損害於俞淑純及
    刑事訴追對象正確性，所為皆係犯刑法第二百十六條、刑法
    第二百十條之行使偽造私文書罪。另被告乙○○在附表編號
    一、二、八至十、十二至十四所載之警詢筆錄、偵訊筆錄、
    口卡片與照片上偽造「俞淑純」之簽名並按捺指印，足以生
    損害於俞淑純及刑事訴追對象正確性之所為，則係犯刑法第
    二百十七條第一項偽造署押罪之構成要件。然被告乙○○先
    後數次偽造私文書及偽造署押之行為，均係為達同一目的所
    為之數侵害行為，而此數行為於同時同地或密切接近之時地
    實施，侵害同一法益，致各行為之獨立性極為薄弱，依一般
    社會健全觀念，在時間差距上，難以強行區分。在刑法評價
    上，以視為數個舉動之接續施行，合為包括之一行為予以評
    價，較為合理，故應屬接續犯，僅論以一罪（最高法院八十
    六年度臺上字第三二九五號判決參照）。而其所為接續偽造
    署押行為，乃屬偽造私文書之階段行為，而偽造私文書後進
    而行使，亦使偽造之低度行為為行使偽造私文書之高度行為
    所吸收，故均不另論罪。審酌被告為逃避通緝，率然冒用他
    人姓名應訊而行使偽造私文書、署押，嚴重侵害他人權益及
    國家刑罰權行使之對象，情節匪淺，惟念其犯後坦承犯行，
    態度良好，再參酌其素行、犯罪動機、目地、手段與造成之
    實際侵害程度等一切情狀，爰酌情量處如主文所示之刑，並
    諭知易科罰金之折算標準，以示懲儆。另被告乙○○在附表
    一所列之物上偽造之「俞淑純」簽名與按捺之指印，則應依
    刑法第二百十九條之規定，不問屬於犯人與否，均併予宣告
    沒收之，附此敘明。
據上論斷，應依刑事訴訟法第二百九十九條第一項前段，刑法第
二條第一項前段、第二百十六條、刑法第二百十條、第二百十九
條、修正前刑法第四十一條第一項前段，修正前罰金罰鍰提高標
準條例第二條，現行法規所定貨幣單位折算新臺幣條例第二條，
判決如主文。
本案經檢察官賴慶祥到庭執行職務
中    華    民    國    95    年    7     月    25    日
                  刑事第三庭法  官  陳嘉年
以上正本證明與原本無異。
如不服本判決應於收受本判決後10日內向本院提出上訴書狀，其
未敘述上訴理由者，並得於提起上訴後10日內向本院補提理由書
狀(均須按他造當事人之人數附繕本)「切勿逕送上級法院」。
                            書記官  林嘉萍
中    華    民    國    95    年    7     月    26    日
附錄本案論罪法條全文
刑法第二百十條
偽造、變造私文書，足以生損害於公眾或他人者，處五年以下有
期徒刑。
刑法第二百十六條
行使第二百十條至第二百十五條之文書者，依偽造、變造文書或
登載不實事項或使登載不實事項之規定處斷。
刑法第二百十七條第一項
偽造印章、印文或署押，足以生損害於公眾或他人者，處三年以
下有期徒刑。
附表一
┌───┬───────────┬──────┬────┐
│編  號│文  書  名  稱        │偽造之簽名數│指印數  │
├───┼───────────┼──────┼────┤
│  一  │臺北縣政府警察局中和分│二枚        │八枚    │
│      │局南勢派出所九十三年三│            │        │
│      │月十二日十時四十二分起│            │        │
│      │製作之第一次警詢筆錄  │            │        │
├───┼───────────┼──────┼────┤
│  二  │臺北市政府警察局中和分│四枚        │十三枚  │
│      │局南勢派出所九十三年三│            │        │
│      │月十二日十九時起製作之│            │        │
│      │第二次警詢筆錄        │            │        │
├───┼───────────┼──────┼────┤
│  三  │臺北縣警察局中和分局製│一枚        │一枚    │
│      │作之逮捕通知書        │            │        │
├───┼───────────┼──────┼────┤
│  四  │臺北縣警察局中和分局製│一枚        │一枚    │
│      │作之權利告知書        │            │        │
├───┼───────────┼──────┼────┤
│  五  │臺北縣警察局製作之扣押│四枚（起訴書│四枚    │
│      │筆錄                  │誤繕為三枚）│        │
├───┼───────────┼──────┼────┤
│  六  │臺北縣政府警察局中和分│七枚        │七枚    │
│      │局製作之扣押目錄表    │            │        │
├───┼───────────┼──────┼────┤
│  七  │臺北縣警察局中和分局製│一枚        │一枚    │
│      │作之搜索扣押物品收據及│            │        │
│      │無應扣押之物證明書    │            │        │
├───┼───────────┼──────┼────┤
│  八  │指紋卡片              │無          │二十枚  │
├───┼───────────┼──────┼────┤
│  九  │俞淑純口卡片          │一枚        │十三枚  │
│      │                      │            │        │
├───┼───────────┼──────┼────┤
│  十  │乙○○冒用「俞淑純」名│二枚        │二枚    │
│      │義拍攝之照片          │            │        │
├───┼───────────┼──────┼────┤
│ 十一 │指認後註明張文彬即與之│二枚（起訴書│二枚（起│
│      │共同行竊之人之口卡片  │誤繕為三枚）│訴書誤繕│
│      │                      │            │為一枚）│
├───┼───────────┼──────┼────┤
│ 十二 │手機照片              │一枚        │二枚（起│
│      │                      │            │訴書誤繕│
│      │                      │            │為一枚）│
├───┼───────────┼──────┼────┤
│ 十三 │臺灣板橋地方法院檢察署│一枚        │無      │
│      │九十三年三月十二日二十│            │        │
│      │二時十四分起製作之偵訊│            │        │
│      │筆錄（起訴書漏載）    │            │        │
├───┼───────────┼──────┼────┤
│ 十四 │臺灣板橋地方法院檢察署│一枚        │無      │
│      │九十三年九月一日十時三│            │        │
│      │十八分起製作之訊問筆錄│            │        │
├───┼───────────┼──────┼────┤
│ 十五 │臺灣板橋地方法院檢察署│二枚        │二枚    │
│      │製作之限制住居具結書  │            │        │
└───┴───────────┴──────┴────┘
附表二
┌───┬───────┬────────┬──────┐
│比較  │修正前刑法於本│修正後刑法於本案│依從舊從輕原│
│法條  │案適用之法律效│適用之法律效果  │則比較結果  │
│      │果            │                │            │
├───┼───────┼────────┼──────┤
│刑法第│依修正前罰金罰│如易科罰金，以新│本條依修正後│
│四十一│鍰提高標準條例│臺幣一千元、二千│刑法，並未較│
│條第一│第二條規定，易│元或三千元折    │有利於被告  │
│項前段│科罰金數額提高│算一日          │            │
│      │為一百倍，如易│                │            │
│      │科罰金，以銀元│                │            │
│      │三百元即新臺幣│                │            │
│      │九百元折算一日│                │            │
├───┴───────┴────────┴──────┤
│本案依法比較易刑處分之規定，修正後刑法因未較有利於被告│
│，故本案應一體適用被告行為時之修正前刑法              │
└───────────────────────────┘


司法院資訊處製作；財團法人民間司法改革基金會備份。
